臺灣臺北地方法院刑事判決　　　　　　　　　　　　　九十一年度簡上字第一六號
　　上　訴　人　乙○○
　　即　被　告
　　選任辯護人　鄭文婷
右列上訴人因詐欺案件，不服本院九十年度簡字第四一０二號中華民國九十年十一月
二十八日第一審判決（聲請簡易判決處刑書案號：八十九年度偵緝字第一三五八號）
提起上訴，本院管轄第二審之合議庭判決如左：
    主  文
上訴駁回。
    事  實
一、乙○○明知其任負責人，位於臺北市○○○路○段九號四樓之「海慶機構」未為
    公司設立登記，且無辦理清運廢土事務之能力，竟意圖為自己不法之所有，對外
    佯稱專辦棄土證明，於民國八十七年四月七日，利用某真實姓名年籍不詳，綽號
    「阿龍」之成年員工，向唐群營造有限公司（下稱唐群公司）負責人甲○○表示
    有臺北市政府雜項使用許可文號，能代為申請工地棄土證明，致甲○○陷於錯誤
    ，將唐群公司北投翠宜路工地，所需之棄土證明交由乙○○處理，並支付報酬新
    臺幣（下同）四十五萬元，詎乙○○迭經甲○○催促辦理棄土證明未果，乙○○
    方透過黃春生向黃麗雲（業經檢察官另為不起訴處分）調借支票，而交付以黃麗
    雲為發票人，付款人為富邦銀行仁愛分行，票載發票日為八十七年六月三十日，
    金額四十五萬元，票號：ＡＮ0000000號之支票（下稱富邦銀行支票）乙
    紙供返還之用，迨甲○○屆期提示因該支票存款不足遭退票，乙○○又避不見面
    ，始知受騙。
二、案經唐群營造有限公司訴由臺灣臺北地方法院檢察署檢察官偵查聲請簡易判決處
    刑。
    理  由
一、訊據上訴人乙○○關於坦承伊係位於上址「海慶機構」負責人，而該機構本欲設
    立公司，然因發起之股東部分有退票紀錄，據所委託之會計師稱無法為發起人，
    經內部股東討論，成立公司之事作罷，而未向臺北市政府建設局申請公司設立登
    記，所以無法承辦清運廢土事項，而八十七年四月七日，確有真實姓名年籍不詳
    ，綽號「阿龍」之成年員工，向唐群公司負責人甲○○招攬代辦棄土證明業務，
    唐群公司因此將該公司棄土清運業務交由海慶機構處理，並支付四十五萬元，之
    後因無法辦理該項業務，經甲○○催討款項，伊遂透過有其他合作關係之黃春生
    向黃麗雲調借支票，而交付前開富邦銀行支票作為還款之用，而後該支票因存款
    不足遭退票之事實。核與告訴人唐群公司之負責人甲○○指訴、證人黃麗雲、黃
    春生所供相符，並有富邦銀行支票、臺北市票據交換所（０１）存款不足退票單
    影本、郵政國內匯款執據兩張在卷可證，足以擔保上訴人前開任意性自白與事實
    相符。惟上訴人矢口否認有何詐欺犯行，辯稱：該業務係「阿龍」私下向唐群公
    司招攬的，伊事前不知情，因為伊是海慶公司負責人，所以才出面負責，並且請
    黃春生與甲○○協調，還了部分的錢；富邦銀行支票是向黃春生借的，發票人黃
    麗雲伊也只見過一次面，後來大家都沒有錢票才會被退，退票後因為甲○○和伊
    都搬家，所以彼此聯絡不到，甲○○所寄存證信函也是黃麗雲接到的，法院傳票
    伊也沒收到，甲○○也到庭表示並不想告，只是想拿回錢，本案純係民事糾紛云
    云。
二、惟查，上訴人右開犯行，業據告訴人唐群公司之負責人甲○○指訴綦詳，並有前
    開支票、退票單影本、匯款執據，及證人黃春生、黃麗雲供詞等證據在卷可稽。
    且查：
    （一）上訴人本身並未親自與告訴人唐群公司之負責人甲○○商談承攬棄土業務
          乙節，雖為告訴人唐群公司之負責人甲○○所不否認，但上訴人亦坦承業
          務員招攬該業務後有向伊說明，且曾向業務員表示：「我和職員說能做就
          做，不能做就退人家，後來錢虧掉了」（臺灣臺北地方法院檢察署八十九
          年度偵緝字第一三五八號偵查卷第十五頁參照）衡諸常情，上訴人既然任
          海慶機構負責人，對於該機構預計營業項目、即包含棄土清運等營建工程
          相關業務，必定有深入認識，且應瞭解公司籌組期間，尚不得任意以公司
          名稱對外招攬業務，但上訴人在知道業務員對外承攬無法承作之業務後，
          竟不主動向告訴人說明，或立即退還、或於確認公司無法成立時主動退還
          款項，反而將錢用罄，顯見上訴人確有詐欺之犯行，所辯事前不知情云云
          ，不足採信。
    （二）證人黃麗雲於偵查時供稱：「這一張支票是我的朋友黃春生請我借給郭先
          生調現用，郭先生告訴我，屆期會將錢放入戶頭，但是不然，所以才會發
          生退票。」證人黃春生則證稱：「郭先生的會計王翠蓉打電話給我，他臨
          時很急，需要付款，想和我借支票，因為我未開立支票存款戶，所以向朋
          友黃麗雲借票，票期一個月，在乙○○的北市○○○路公司交付支票給王
          小姐，一個月後王小姐告知，錢還無法軋入銀行帳戶，並告知對方已同意
          延期一個月，所以要求我換票，於是我自八十七年五月間又將黃麗雲另一
          張新支票在北市○○○路郭先生公司內交付給王小姐，不料，他們到六月
          底亦尚未把錢軋入銀行，等跳票後我才知道郭先生把票交給甲○○。」、
          「因為郭先生和我之間還有其他金錢糾紛，所以想要與郭先生談清楚後再
          償還。」（同署八十八年偵字第一三０一七號偵查卷第十頁背面、第四十
          三頁、第四十四頁背面參照）可知上訴人明知經濟狀況不佳，仍向外多所
          借貸，在本案借票時明確向黃麗雲表明屆期由伊負責將錢存入銀行，但竟
          然先後兩次不願付款，又自知已無力還款，亦不出面與告訴人處理，僅於
          告訴人提出告訴後，推由黃春生、黃麗雲與甲○○協調，本身則任意遷移
          住所，使告訴人追討無著，而上訴人在告訴人八十八年六月五日具狀提出
          告訴後，還在同年十一月十六日前幾天打電話與甲○○，表示正因竊盜被
          通緝中，此據甲○○證述在卷（前開八十八年偵字第一三０一七號偵查卷
          第七十六頁背面參照），顯見上訴人並非無從與告訴人取得單向聯絡，竟
          仍迨遭檢察官通緝到案後，方先後匯款二萬元與甲○○，此有前開匯款執
          據二紙可證；就上情參互以觀，足證上訴人係意圖為自己不法之所有而為
          詐欺犯行，所辯純為民事糾紛乙節，亦難採信。
    綜上所述，本案事證明確，上訴人犯行洵堪認定，應依法論科。
三、核上訴人乙○○所為，係犯刑法第三百三十九條第一項之詐欺取財罪，原審依刑
    事訴訟法第四百四十九條第一項、第三項、第四百五十四條第二項，刑法第三百
    三十九條第一項、第二條第一項前段、修正後刑法第四十一條第一項前段、罰金
    罰鍰提高標準條例第一條前段、第二條，逕以簡易判決判處上訴人有期徒刑四月
    ，如易科罰金，以三百元折算一日，其認事用法均無違誤，且量刑亦屬妥適。上
    訴人仍執前詞，上訴為無理由，應予駁回。
據上論斷，應依刑事訴訟法第四百五十五條之一第一項、第三項、第三百六十八條，
判決如主文。
本案經檢察官蔡秋明到庭執行職務
中      華      民      國     九十一     年     六     月     十二     日
                                      臺灣臺北地方法院刑事第四庭
                                          審判長  法  官   余學淵
                          法  官   陳嘉琪
                                                  法  官   姚念慈
右正本證明與原本無異。
不得上訴。
                                                  書記官   林義盛
中      華      民      國     九十一     年     六     月     十三     日
